臺灣高等法院民事判決
110年度上字第525號
上  訴  人  李彰彬    


訴訟代理人  謝宜庭律師
複 代理 人  張業珩律師
被 上訴 人  黃清龍    
            許美齡    
共      同
訴訟代理人  李權宸律師
            吳善輔律師

上列當事人間請求履行契約事件，上訴人對於中華民國110年1月
29日臺灣桃園地方法院第一審判決（109年度訴字第1299號）提
起上訴，本院於110年12月1日言詞辯論終結，判決如下：
    主      文
原判決關於駁回上訴人後開第二項之訴部分，暨訴訟費用之裁判
均廢棄。
被上訴人丁○○應給付上訴人新臺幣壹佰零捌萬元，及自民國一百
零九年六月十九日起至清償日止，按週年利率百分之五計算之利
息。
其餘上訴駁回。
第一、二審訴訟費用，由被上訴人丁○○負擔百分之五十四，餘由
上訴人負擔。
    事實及理由
一、上訴人主張：伊與訴外人丙○○於民國99年4月30日結婚，被
    上訴人丁○○與乙○○為夫妻，兩造及丙○○均於安麗集團工作而
    結識。嗣丙○○與丁○○外遇產下一子ＯＯＯ，被上訴人就此事對
    伊表示歉意，並於108年7月25日簽立賠償方案之書面（下稱
    系爭協議），約定丁○○退出安麗群英會所有會議運作，被上
    訴人並連帶賠償伊名譽損失新臺幣（下同）200萬元，惟被
    上訴人迄未給付，爰依系爭協議，求為命被上訴人連帶給付
    200萬元本息之判決（原審為上訴人敗訴之判決，上訴人對
    之聲明不服，提起上訴）。上訴聲明：㈠原判決廢棄；㈡被上
    訴人應連帶給付上訴人200萬元，及自起訴狀繕本送達翌日
    起至清償日止，按週年利率5%計算之利息；㈢願供擔保，請
    准宣告假執行。
二、被上訴人則以：上訴人委由丙○○代向丁○○請求婚外情事件之
    損害賠償200萬元，嗣變更該款為ＯＯＯ之扶養費，丁○○先於10
    8年7月23日轉帳5萬元，嗣丙○○於通話時向乙○○表示其自行
    給付該200萬元，並返還伊給付之5萬元款項等語，伊乃於系
    爭協議記載「本項已按約定完成，請查收」。丁○○已於108
    年7月25日送達系爭協議，翌日詢問丙○○是否收到該協議，
    丙○○又稱「未收到，已放棄，後續不用匯錢」等語，足認兩
    造就系爭協議並無合意。又因上訴人要求丁○○不得對乙○○隱
    瞞婚外情，乙○○為證明已知此事而簽名於系爭協議，並非共
    同負擔該200萬元款項之意，況乙○○亦為婚外情事件之被害
    人，殊無可能同意負擔ＯＯＯ之扶養費，與上訴人間並無給付
    款項之意思表示合致等語，資為抗辯。答辯聲明：㈠上訴駁
    回；㈡如受不利判決，願供擔保請准宣告免為假執行。
三、本院之判斷：
　㈠按解釋契約，應於文義上及論理上詳為推求，以探求當事人
    立約時之真意，並通觀契約全文，斟酌訂立契約當時及過去
    之事實、交易上之習慣等其他一切證據資料，本於經驗法則
    及誠信原則，從契約之主要目的及經濟價值作全盤之觀察，
    以為其判斷之基礎，不能徒拘泥字面或截取書據中一二語，
    任意推解致失其真意（最高法院19年上第58號判例、18年上
    第1727號判例、99年度台上第1421號判決要旨參照）。
　⒈經查，上訴人與丙○○前於99年4月30日結婚，丙○○於婚姻關係
    存續中與丁○○發生性行為，於OOO年O月OO日生下ＯＯＯ，經鑑
    定上訴人與ＯＯＯ無親子關係；因上訴人察覺丁○○與丙○○上揭
    行為，丁○○乃於108年7月25日簽立系爭協議；丁○○曾於108
    年7月23日轉帳5萬元至ＯＯＯ之中信銀行竹北分行帳戶，惟未
    依系爭協議給付200萬元等情，有戶籍謄本、親緣DNA鑑定報
    告書、系爭協議、即時轉帳結果在卷可稽（原審卷第9至13
    、133、135頁），且為兩造所不爭（本院卷第99頁），首堪
    認定。
　⒉次觀系爭協議記載：「本人丁○○因執行業務相處，與團隊伙
    伴丙○○發生不正常感情，對甲○○造成家庭困擾，請原諒，今
    後不會再發生。經雙方協商同意後，賠償方案如下，並不再
    追究：本人星期五前退出群英會所有會議運作。匯新台幣
    貳佰萬元整，至ＯＯＯ中信銀竹北分行，帳戶：000000000000
    ，作為撫養費、名譽維護（本項已按約定完成，請查收）」
    等語（原審卷第13頁）；又依108年7月23日至同年月26日期
    間LINE對話內容及證人丙○○之證述（原審卷第77至79、103
    至105頁、本院卷第196至198頁），於108年7月23日，丁○○
    與上訴人反覆確認後始書立系爭協議，上訴人並授權丙○○與
    丁○○協議其中部分內容，丁○○嗣於同年月25日至26日間將該
    協議送達上訴人住處；於議約過程中，丁○○曾書立並傳送另
    紙書面，上載：「本人因業務執行相處，與團隊伙伴丙○○有
    不正發生感情關係，對甲○○深感抱歉，造成家庭困擾，今後
    不會再犯，請原諒。賠償方案如下：本人願每月給付三萬元
    ，給付三年做賠償。丁○○108.7.23」（本院卷第221至222頁
    ），並詢問「很抱歉這樣可以嗎」，經上訴人方面回應以：
    「他（指上訴人）說他要的是：…明天匯200萬元到下面帳戶
    …他請你們夫妻都簽名…他說…這是保護我的名譽」等語，嗣
    又稱「錢是給兒子的撫養費」，並要求改匯至ＯＯＯ之帳戶（
    原審卷第77頁）。依上述協議過程，雙方原協議由丁○○賠償
    上訴人108萬元（計算式：30,000×12×3＝1,080,000），嗣考
    量加入ＯＯＯ之扶養費，而約定給付總額為200萬元，上訴人及
    丁○○亦均稱系爭協議包含損害賠償及扶養費之約定（本院卷
    第101頁），足見雙方就系爭協議內容意思表示合致後，始
    由丁○○簽立系爭協議，且約定該200萬元之給付對象包含上
    訴人及ＯＯＯ，屬可分之給付；上訴人及丁○○既就上訴人之損
    害賠償及ＯＯＯ之扶養費分別約定數額，就扶養費部分應僅ＯＯＯ
    或其父母有權請求，臺灣新竹地方法院業以109年度家調裁
    字第13號裁定確認ＯＯＯ非上訴人之婚生子女（原審卷第25至2
    7頁），上訴人自無從請求ＯＯＯ之扶養費，僅得請求丁○○給付
    系爭協議約定之108萬元損害賠償費用。
　⒊上訴人方面及丁○○固各自於108年7月23日對話內容提及「錢
    是給兒子的撫養費」、「錢是給兒子的撫養費200萬，我應
    該付的」等語，惟嗣經數次通話後，丁○○始於同年月25日至
    26日間送達系爭協議於上訴人，依該協議文義，丁○○承諾給
    付之200萬元顯包括對上訴人之賠償及ＯＯＯ之扶養費，自無從
    僅憑討論過程之片段對話，遽認兩造約定之給付內容不包含
    對上訴人之損害賠償。至丙○○嗣雖代理ＯＯＯ以系爭協議請求
    丁○○給付扶養費200萬元，惟其非系爭協議當事人，嗣已撤
    回該聲請，經調取臺灣臺北地方法院109年度家非調字第241
    號卷核閱無誤，亦難憑此認該協議約定內容均為ＯＯＯ之扶養
    費。
　⒋末查，系爭協議固由乙○○與丁○○共同署名，惟綜觀該協議，
    於前言已說明係上訴人與丁○○雙方達成協議，內文未有一語
    提及乙○○，更無乙○○須與丁○○負連帶責任之約定，自文義觀
    之，僅丁○○應依該協議負給付責任，已屬明確。再佐以上訴
    人嗣曾質問乙○○「請問他出現在群英的場合，是要打破承諾
    嗎？」，乙○○回稱「若你要嚴格看待，因為2者皆有錯，照
    群英規定都應不出現～我已大人大量，不然，我也可以讓她
    不出席任何的活動，包含會議～他僅這次出席開春聚餐活動
    」，上訴人回應「對不起，不行看狀況，白紙黑字寫好的」
    ，之後又稱「早安美齡，你跟孩子無辜，只有他不行」等語
    （本院卷第127頁），依該對話內容，上訴人僅質疑丁○○違
    約出席群英會，對乙○○出席相關會議並無意見，甚稱乙○○「
    無辜」，足徵系爭協議第1條約定「退出群英會所有會議運
    作」者，僅指丁○○，不包括乙○○，則整體解釋系爭協議，益
    難認乙○○須依該協議第2條負給付責任。從而，上訴人請求
    乙○○連帶賠償，洵屬無據。
　㈡按債權人向債務人表示免除其債務之意思者，債之關係消滅
    ，民法第343條定有明文；債務免除係債權人向債務人表示
    免除其債務之單獨行為，於債權人免除之意思表示到達債務
    人或使債務人了解之時，即生免除效力，無待於債務人之承
    諾或另與債務人為免除之協議，然必以債權人確有向債務人
    為免除債務之意思表示為依歸。查，丙○○固於108年7月25日
    、同年月26日依序向丁○○稱「已收到其餘款項了，請告知花
    旗後7碼，5萬會立即退回去」、「未收到，已放棄，後續不
    用匯錢」等語（原審卷第104至105頁），然上開對話距兩造
    商議系爭協議已時隔2、3日，考量丙○○與丁○○於工作或私交
    均往來頻繁，自難遽認該對話內容提及之款項必與系爭協議
    相關。次依證人丙○○證稱：伊於對話中所稱「其餘款項」乃
    指丁○○向伊所借款項，5萬元為丁○○承諾給付ＯＯＯ之第1筆扶
    養費，「未收到」係指尚未收到系爭協議，「已放棄」係指
    放棄相信丁○○，「後續不用匯錢」指丁○○不用再還錢給伊，
    嗣伊已將上開5萬元退還予丁○○等語（本院卷第198至199、2
    01頁），並有交易明細可參（本院卷第189頁），足見其與
    丁○○間確有其他債權債務關係，且退還之款項乃丁○○欲給付
    ＯＯＯ之扶養費，與上訴人請求之損害賠償額無關。況依證人
    丙○○所述，108年7月23日下午2時許至3時許係由上訴人持其
    行動電話自行與丁○○商議系爭協議內容，同日下午3時5分及
    3時7分則由其依上訴人指示輸入對話內容（見本院卷第197
    頁，及原審卷第78、79頁對話紀錄），則上訴人乃自行與丁
    ○○議約，僅部分授權丙○○依其指示輸入對話內容，難認有授
    與丙○○免除丁○○依系爭協議所負債務之權利，丁○○抗辯上訴
    人已免除其債務云云，並無可採。
四、綜上所述，上訴人依系爭協議，請求丁○○給付108萬元，及
    自起訴狀繕本送達翌日即109年6月19日（見原審卷第35頁送
    達證書）起至清償日止，按週年利率5%計算之利息，為有理
    由，應予准許；逾此部分之請求，為無理由，不應准許。從
    而原審就上開應准許部分，為上訴人敗訴之判決，尚有未洽
    ，上訴論旨指摘原判決此部分不當，求予廢棄改判，為有理
    由，爰由本院廢棄改判如主文第2項所示。至上訴人之請求
    不應准許部分，原審為上訴人敗訴之判決，並駁回其假執行
    之聲請，經核並無不合，上訴意旨指摘原判決此部分不當，
    求予廢棄改判，為無理由，應駁回此部分之上訴。又本院判
    命給付之金額未逾150萬元，不得上訴第三審，尚無宣告假
    執行之必要，原判決駁回上訴人此部分假執行聲請，理由雖
    與本院不同，惟結論並無二致，仍應予維持。
五、本件事證已臻明確，兩造其餘攻擊或防禦方法及所用之證據
    ，經本院斟酌後，認為均不足以影響本判決之結果，爰不逐
    一論列，附此敘明。
六、據上論結，本件上訴一部為有理由、一部為無理由，依民事
    訴訟法第450條、第449條第1項、第2項、第79條，判決如主
    文。
中　　華　　民　　國　　110 　年　　12　　月　　15　　日
                  民事第二十三庭
                      審判長法  官   張松鈞
                            法  官   李昆曄
                            法  官   楊舒嵐
正本係照原本作成。
不得上訴。
中　　華　　民　　國　　110 　年　　12　　月　　15　　日

                            書記官   常淑慧